【裁判字號】    98,訴,2959
【裁判日期】    981030
【裁判案由】    廢棄物清理法
【裁判全文】
臺灣板橋地方法院刑事判決              98年度訴字第2959號
公  訴  人  臺灣板橋地方法院檢察署檢察官
被      告  乙○○
                    2樓
上列被告因違反廢棄物清理法案件，經檢察官提起公訴（98年度
撤緩偵字第186號），本院判決如下：
    主  文
乙○○無罪。
    理  由
一、公訴意旨略以：被告乙○○明知從事廢棄物清除、處理業務
    ，應向直轄市、縣（市）主管機關或中央主管機關委託之機
    關申請核發公民營廢棄物清除、處理機構許可文件後，始得
    受託從事清除、處理廢棄物之業務，竟未依廢棄物清理法第
    41條規定領有廢棄物處理許可文件，於民國97年8 月3 日上
    午，受年籍身分不詳綽號「阿昌」之成年男子所委託，同意
    以每車新臺幣1500元之代價，載運處理房屋拆除所生之水泥
    塊廢棄物後，乃駕駛車號546-HX號貨運曳引車（起訴書誤載
    為自小貨車）加以運送，嗣於同日10時30分許，其駕駛上開
    車輛載運水泥塊廢棄物至臺北縣土城市○○路91巷6 號對面
    土地（即臺北縣土城市○○段0996地號）準備傾倒之時，隨
    即為附近住戶陳榮隆發現後報警處理，始當場查獲，因認被
    告涉犯廢棄物清理法第46條第4 款之未依規定領有許可文件
    從事廢棄物處理罪嫌。
二、按犯罪事實應依證據認定之，無證據不得認定犯罪事實；被
    告之自白，非出於強暴、脅迫、利誘、詐欺、疲勞訊問、違
    法羈押或其他不正之方法，且與事實相符者，得為證據，且
    被告或共犯之自白，不得作為有罪判決之唯一證據，仍應調
    查其他必要之證據，以察其是否與事實相符，刑事訴訟法第
    156 條第1 項、第2 項、第154 條第2 項分別規定甚明。又
    按行為之處罰，以行為時之法律有明文規定者為限，刑法第
    1 條亦定有明文。
三、公訴人認被告涉犯上開違反廢棄物清理法之罪嫌，無非係以
    被告於警詢、偵查中及本院審理時之自白；證人陳榮隆於警
    詢時之指述；證人甲○○於警詢及偵查中之證述；以及扣案
    之車號546-HX號貨運曳引車（已先交還由被告代為保管）及
    現場照片10張等為其主要論據。惟查：
（一）按事業廢棄物之再利用，應依中央目的事業主管機關規定
      辦理，不受第28條、第41條之限制；前項再利用之事業廢
      棄物種類、數量、許可、許可期限、廢止、紀錄、申報及
      其他應遵行事項之管理辦法，由中央目的事業主管機關會
      商中央主管機關、再利用用途目的事業主管機關定之，廢
      棄物清理法第39條第1 項、第2 項定有明文。又工程施工
      建造、建築拆除、裝修工程及整地刨除所產生之事業廢棄
      物，屬於內政部依上開廢棄物清理法第39條第2 項授權所
      頒布「營建事業廢棄物再利用種類及管理方式」編號八所
      指「營建混合物」範圍，其再利用機構得逕依該公告之管
      理方式，亦即經分類後屬營建剩餘土方部分，依「營建剩
      餘土方處理方案」處理，無需另依廢棄物清理法第41條規
      定申請再利用許可。另內政部89年5 月17日頒布並於96年
      3 月15日修正公布之「營建剩餘土石方處理方案」第2點
      關於營建剩餘土石方之適用範圍亦明文規定：「本方案所
      指營建剩餘土石方之種類，包括建築工程、公共工程及其
      他民間工程所產生之剩餘泥、土、砂、石、磚、瓦、混凝
      土塊等，經暫屯、堆置可供回收、分類、加工、轉運、處
      理、再生利用者，屬有用之土壤砂石資源」。由上述法令
      可知，有關拆除建築物施工所產生之剩餘泥、土、砂、石
      、磚、瓦、混凝土塊，若未摻雜建築物拆除工程所產生之
      金屬屑、玻璃碎片、塑膠類、木屑等，雖屬於事業廢棄物
      ，惟仍屬於可作為資源回收之再利用者，應依上開「營建
      剩餘土石方處理方案」之相關規定辦理，縱未依該相關規
      定從事再利用，設若並無廢棄物清理法第45條、第46條第
      1 項第1 款至3 款之情節，應論以違反廢棄物清理法第39
      條第1 項規定，應依同法第52條處以行政罰為己足，自不
      能再論以同法46條第1 項第4 款之未依規定領有許可文件
      從事廢棄物處理罪。
（二）本件被告乙○○所載運、處理者，係房屋拆除後所生之水
      泥塊（即混凝土塊）廢棄物一節，除業據被告乙○○於警
      詢、偵查中及本院審理時一致供述明確之外，核與證人陳
      榮隆於警詢時之指述大致相符，並有現場查獲照片附卷可
      稽，足認與事實相符，則被告所載運處理之水泥塊（即混
      凝土塊）廢棄物，係上述「營建事業廢棄物再利用種類及
      管理方式」所指建築拆除所產生之事業廢棄物，同時亦屬
      於「營建剩餘土石方處理方案」所指之營建工程所產生之
      剩餘土石方，而可供資源再利用，如未依上開「營建剩餘
      土石方處理方案」之相關規定從事再利用處理，核其所為
      僅係違反廢棄物清理法第39條第1 項規定，應依同法第
      52條規定科以行政罰，不能再認其所為係違反廢棄物清理
      法第41條第1 項之規定，而以同法第46條第4 款之罪名論
      處。
（三）至被告雖於偵查中及本院審理時自白有違反廢棄物清理法
      第46條第4 款規定之犯行，惟其所載運處理者，係屬於營
      建工程所產生之剩餘土石方，為可供進行再利用之事業廢
      棄物，已如前述，堪信其係因不諳廢棄物清理法之相關規
      定，而誤以為未經申請許可而將載運處理營建剩餘土石方
      即屬廢棄物清理法第46條規定之違反，始為坦承犯罪之自
      白，則其該項自白之供述證據既係出於對法律要件之誤解
      ，自不足憑為認定犯罪事實之依據，併此敘明。
四、綜上所述，被告未依規定而擅自載運處理營建工程所產生之
    剩餘土石方（即混凝土塊），固有可議之處，而應依廢棄物
    清理法第52條規定科以行政罰，然其所載運處理之物，既係
    營建工程所生之剩餘土石方，屬於可供再利用之事業廢棄物
    ，依廢棄物清理法39條第1 項規定，已不再受廢棄物清理法
    第41條規定應先取得清除、處理機構許可文件之限制，自無
    因違反廢棄物清理法第41條規定，而構成同法第46條第4 款
    未依規定領有許可文件從事廢棄物處理罪之餘地，並不能成
    立該項罪名。此外，本件復查無其他積極事證足認被告有何
    公訴人所指涉犯廢棄物清理法第46條第4 款之犯行，無法證
    明被告犯罪，則揆諸首揭說明，應依法諭知被告無罪之判決
    。
據上論斷，應依刑事訴訟法第301條第1項，判決如主文。
本件經檢察官張瑞玲到庭執行職務。
中    華    民    國    98    年    10    月    30    日
                        刑事第十八庭
                              審判長法  官  楊仲農
                                    法  官  曹惠玲
                                    法  官  楊筑婷
上列正本證明與原本無異。
如不服本判決應於送達後十日內向本院提出上訴狀
                                    書記官  陳香君
中    華    民    國    98    年    11    月    3     日


司法院資訊處製作；財團法人民間司法改革基金會備份。
